【裁判字號】    88,訴,817
【裁判日期】    890628
【裁判案由】    著作權法等
【裁判全文】
臺灣板橋地方法院刑事判決                          八十八年度訴字第八一七號
    公  訴  人  臺灣板橋地方法院檢察署檢察官
    被      告  丙○○
    選任辯護人  賴以祥律師
                羅明通律師
右列被告因違反商標法等案件，經檢察官提起公訴（八十七年度偵字第二０一七六號
），本院判決如左：
    主  文
丙○○無罪。
    理  由
一、公訴意旨略以：丙○○係設於臺北縣永和市○○路五三０號七樓萊晟科技有限公
    司（下稱萊晟公司）負責人，與其兄乙○○（另併由最高法院審理）共同基於營
    利之意圖，自民國八十七年三月間起，至八十七年六月十一日止，在萊晟公司上
    址，明知如附表貳所示仿冒之電視遊樂器程式卡帶，係侵害如附表壹編號二所示
    被害人公司所享有著作權之物，且上開仿冒之遊樂器程式卡帶上均印製有相關大
    眾所共知之如附表壹編號一所示被害人公司名稱、商標及條碼，以虛偽表示為被
    害人公司之真品，且仿冒之產品透過電視遊樂器執行，在電視畫面上亦出現各被
    害人公司之名稱及商標，為相同之使用，致與被害人公司所產銷之真品混淆，竟
    未經被害公司之同意，擅自重製，並以之為常業，足以生損害於被害人公司。嗣
    經法務部調查局臺北縣調查站，於八十七年六月十一日於萊晟公司即臺北縣永和
    市○○路五三０號七樓及同市○○路五三二號七樓及八樓，搜扣如附表貳所列之
    物，因認被告涉有刑法第二百十六條、第二百十條之行使偽造私文書罪；公平交
    易法第二十條第一項第一款、第三十五條之罪；著作權法第九十四條、第九十一
    條第二項之常業罪及商標法第六十二條第一款之罪云云。訊據被告丙○○則堅詞
    否認其有何上開犯行，辯稱：伊萊晟公司係設於臺北縣永和市○○路五三０號七
    樓，搜扣之地點係同市○○路五三０號六樓、五三二號七、八樓，而各該樓層係
    其兄乙○○在使用，與之無涉等語。
二、按犯罪事實應依證據認定之，無證據不得推定犯罪事實；不能證明被告犯罪者，
    應諭知無罪之判決刑事訴訟法第一百五十四條、第三百零一條分別定有明文。又
    犯罪事實之認定，應憑真實之證據，倘證據是否真實尚欠明確，自難以擬制推測
    之方法，為其判斷之基礎；而認定犯罪事實之證據係指足以認定被告確有犯罪行
    為之積極證據而言，該項證據自須適合於被告犯罪事實之認定，始得採為斷罪資
    料，且刑事訴訟上之證明之資料，無論其為直接或間接證據，均需達於通常一般
    之人均不致有所懷疑，而得確信其為真實之程度，始得據為有罪之認定，若其關
    於被告是否犯罪之證明未能達此程度，而有合理之懷疑存在，致使無從形成有罪
    之確信，根據罪證有疑，利於被告之證據法則，即不得遽為不利被告之認定，最
    高法院亦迭著有五十三年臺上字第六五六號、二十九年上字第三一０五號判例足
    資參照。公訴人認被告涉有前揭犯行，無非以附表壹編號一及二所示之商標及著
    作權，係日商任天堂株式會社依法取得之商標權及著作權，且被告為萊晟公司之
    負責人確係自營公司，其非法重製、販賣附表貳產品，經證人即公司員工丁○○
    及各客戶戊○○證述甚詳等資為論罪依據。
三、經查：
（一）如附表壹編號一、二所示之商標及著作權，係日商任天堂株式會社取得商標權
      及著作權，有經濟部中央標準局商標註冊證及內政部著作權執照影本附卷可稽
      ，且扣案如附表貳所示之物品，係侵害被害人公司所享有之商標權及著作權之
      事實，業據鑑定證人即日商任天堂株式會社在臺代理商職員會同告訴代理人廖
      國昌律師、法務部調查局臺北縣調查站等鑑定屬實，並有現場所攝之照片附卷
      可稽，此部分事實固堪信實，是本件應審究者，厥為扣案之物品究於何址查扣
      ？何人使用該樓層？又扣案之電視遊樂器卡帶是否為被告丙○○所有？
（二）扣案如附表貳所示之物品，係於臺北縣永和市○○路五三０號六樓及同市○○
      路五三二號七樓、八樓所扣得，而設於同址永和市○○路『五三０號七樓』即
      萊晟公司所在，並未查扣何物乙情，業據告訴代理人廖國昌律師、證人即萊晟
      公司之職員丁○○一致供述在卷（均見本院八十九年五月十七日訊問筆錄），
      復有與渠二人所述相符之查扣時現場所攝照片五十七幀及法務部調查局臺北縣
      調查站查獲證物啟封紀錄內開所載查封地點情節悉相符合，是扣案之物品非於
      被告所營萊晟公司五三０號七樓內扣得，而係於同址之五三０號六樓、五三二
      號七樓及五三二號八樓查扣，應可認定。
（三）上址五三二號七樓、五三０號六樓二處，係案外人乙○○分別向被告之妻張淑
      維及被告所承租，業據證人即被告之兄乙○○、被告之母黃章運招妹證述無訛
      （見卷附八十九年五月二十九日訊問筆錄），復有房屋租賃契約書二份在卷足
      稽，參以證人即萊晟公司之職員丁○○於本院調查時證稱：「（問：除了五三
      ０號七樓外，有無使用其他樓層？）答：我個人有使用五三二號七樓，用以蒸
      便當，是丙○○之兄乙○○同意我使用。」、「（問：五三二號七樓是誰的？
      ）答：我不知道，但是乙○○給我鑰匙。」、「（問：萊晟公司除五三０號七
      樓外，有無使用其他樓層？），答：我個人有使用五三二號七樓用以蒸便當，
      是丙○○之兄乙○○同意我使用，五三二號七樓是乙○○在使用，五三０號六
      樓何人使用我不知。」等語（分別見本院八十八年六月二十一日、八十九年五
      月十七日訊問筆錄），足見證人乙○○於調查局約談時證述：五三二號七樓及
      八樓、五三０號六樓係伊在使用（見偵查卷第五十一頁背面）乙節，應堪採信
      。雖證人丁○○於法務部調查局臺北縣調查站調查時證稱：「（萊晟公司）尚
      使用永和中正路五三二號七樓，例如圖示二之錫爐就是放在此間房子內，我也
      常在那裡蒸便當。」（見偵查卷第六十七頁），然其僅稱係因個人蒸便當關係
      ，而使用五三二號七樓，非謂被告在該址重製並販賣附表貳所示仿冒之電視遊
      樂器卡帶，不惟已與公訴人所指證述內容迥不相侔，且既係經案外人乙○○同
      意使用，有如上述，即與被告了無關涉。
（四）再本案所查獲之物係被告之兄乙○○，於八十五年間向案外人李水源及張啟明
      購買任天堂公司生產之遊戲卡帶及GAMEBOY 掌上型遊樂機等貨品，於臺北縣永
      和市○○路一四五號之門市自行販賣，嗣於八十五年八月五日、八十五年十一
      月二十五日，在上址，為警查扣部分物品，因是案告訴人任天堂公司認其中8
      bit遊戲卡帶為十年前之舊品，而GAMEBOY半成品是否為仿冒品尚無法確認，致
      未查扣，乙○○將上揭物品搬至上述所使用之五三二號七樓及八樓、五三０號
      六樓存放等情，為本院八十六年度訴字第一０七號刑事判決、臺灣高等法院八
      十七年度上訴字第三四０號刑事判決所認定，有各該判決存卷可參，核與證人
      即該案告訴代理人甲○○於本院訊問時證稱：其中有爭議性之卡匣屬早期半成
      品遊戲卡帶，即交予乙○○自行處理等語（見卷附本院八十九年五月二十九日
      訊問筆錄）之情節相符，並據證人乙○○迭於調查、偵審中供承屬實（見偵查
      卷第五十一頁背面、本院八十九年五月二十九訊問筆錄），足徵上址五三０號
      六樓、五三二號七樓及八樓所查扣如附表貳所示電視遊樂器卡帶係案外人維海
      所有，亦堪認定。
（五）另證人戊○○於臺北縣調查站調查時係證稱：「（問：前述光碟片及遊戲卡匣
      係向何人買入？）答：是向永和市○○路○段六十五巷三號一樓『乙○○』購
      入..... 」等語（見偵查卷第七十四頁），並非向被告丙○○買得，公訴人認
      戊○○係向被告丙○○購入云云，併有誤會。況被告丙○○與案外人乙○○雖
      係兄弟關係，惟渠二人各有所營，乙○○並非萊晟公司之員工乙節，亦據證人
      即萊晟公司之職員郭樹婷於臺北縣調查站調查時證述明確，是乙○○個人之行
      為與萊晟公司無關。
四、綜情以觀，本件查獲之電視遊樂器卡帶既非被告所有，被告經營之萊晟公司亦未
    查獲有何侵害告訴人著作權及商標權之物品，自難徒以被告與乙○○為兄弟關係
    及查獲處所毗鄰，即認被告涉有上開犯行，公訴人所舉之證據不適於被告犯罪事
    實之認定，此外，復查無其他積極證據足證被告確有公訴人所指前述犯行，揆諸
    前揭說明，不能證明被告犯罪，自應諭知無罪之判決，以昭公允。
據上論斷，應依刑事訴訟法第三百零一條第一項，判決如主文。
本案經檢察官張云綺到庭執行職務
中      華      民      國      八十九    年      六    月  二十八    日
                                  臺灣板橋地方法院刑事第六庭
                                          法  官  彭  松  江
右正本證明與原本無異。
如不服本判決，應於判決送達後十日內，向本院提出上訴狀。
                                          書記官  陳  福  記
中      華      民      國      八十九    年      六    月     二十九   日


司法院資訊處製作；財團法人民間司法改革基金會備份。
